臺灣桃園地方法院刑事判決
111年度審金訴字第649號
公  訴  人  臺灣桃園地方檢察署檢察官
被      告  林佳鴻



上列被告因詐欺等案件，經檢察官提起公訴（111年度偵字第385
號），被告於準備程序中就被訴事實為有罪之陳述，經告知簡式
審判程序之旨，並聽取公訴人、被告之意見後，由本院合議庭裁
定由受命法官獨任進行簡式審判程序，判決如下：
    主      文
林佳鴻共同犯詐欺取財罪，共叁罪，各處有期徒刑肆月，如易科
罰金，均以新臺幣壹仟元折算壹日；應執行有期徒刑柒月，如易
科罰金，以新臺幣壹仟元折算壹日。
未扣案之犯罪所得新臺幣肆拾柒萬柒仟元沒收，於全部或一部不
能沒收或不宜執行沒收時，追徵其價額。
    事實及理由
一、本件除如下補充及更正之部分外，餘犯罪事實及證據均同於
    附件起訴書之記載，茲予引用：
（一）起訴書「犯罪事實」欄一、第8至9行原載「基於詐欺、洗
      錢之犯意聯絡」，應更正為「基於詐欺取財之犯意聯絡」
      ；第12行及「證據並所犯法條」欄一、證據清單及待證事
      實「證據名稱」項、編號3、第8至9行原載「第一銀行帳
      戶」，均應更正為「永豐銀行帳戶」；附表一、轉帳時間
      欄原載「㈡110年3月29日下午5時5分」，應更正為「㈡110
      年3月29日下午5時57分」；附表二、「提款帳戶」項編號
      1、2分別應更正為「被告所有中國信託銀行帳戶」、「被
      告所有之兆豐銀行帳戶」。
（二）證據部分應補充被告林佳鴻於本院準備程序及審理時中之
      自白。　　
二、公訴意旨雖認於起訴書之犯行，被告係與「Andy」及所屬之
    詐欺集團成員間，共同基於三人以上詐欺取財之犯意聯絡所
    為，然查：　　　
（一）刑法第339條之4第1項第2款之共同詐欺取財罪，其中三人
      以上係屬加重之構成要件要素，所稱三人當指自然人而言
      ，而關於此構成要件要素之證明，應本於嚴格證明法則，
      依檢察官所舉之全部卷證，足認確實有三人以上共同參與
      詐欺取財犯罪之事實為限。
（二）按刑法上犯罪之故意，只須對於犯罪事實有所認識，有意
      使其發生或其發生不違背其本意，仍予以實施為已足，不
      以行為人主觀之認識與客觀事實兩相一致為必要，故行為
      人主觀上欲犯某罪，事實上卻犯他罪時，依刑罰責任論之
      主觀主義思潮，首重行為人之主觀認識，應以行為人主觀
      犯意為其適用原則，必事實上所犯之他罪有利於行為人時
      ，始例外依該他罪處斷。從而行為人主觀上欲犯某罪，但
      事實上所為係構成要件略有不同之他罪，揆之「所犯重於
      犯人所知，從其所知」之法理，自應適用行為人主觀上所
      認識之該罪論處（最高法院92年度台上字第1263號判決意
      旨參照）。亦即犯罪須主觀上對於犯罪事實有所認識，而
      仍實行客觀事實，主觀意思與客觀事實一致，始足構成。
      如行為人對於實行犯罪事實之主觀意思，與客觀事實不相
      一致，而有所犯重於所知情形者，因主觀上欠缺重罪認識
      之故，僅能以輕罪論斷。是故意犯罪之成立，需客觀構成
      要件事實全部實現，行為人主觀上並對構成要件事實之實
      現有認識及意欲，方為已足，亦即主觀（所知）及客觀（
      所犯）必須相互對應，缺一不可。
（三）被告於警詢、偵訊及本院審理中皆供稱本件犯行僅有接觸
      「劉老師」此一人等語，「劉老師」其人及另向告訴人自
      稱「Andy」杜情構節詐騙者，究係一人裝腔分飾數角或不
      止一人，諸此殊乏證據可資審確判明，既如是，再基於「
      事證有疑，利歸被告，罪疑唯輕」之原則，當僅得認參與
      本件詐財者但只被告與「Andy」之成年男子共犯詐欺取財
      犯行，公訴人指參與者尚兼括「Andy」所屬之詐騙集團成
      員，稍有誤解，應予敘明。
三、論罪科刑：
（一）核被告所為，均係犯刑法第339條第1項之詐欺取財罪。其
      與「Andy」之成年男子間，就上開犯行，悉有犯意聯絡及
      行為分擔，均為共同正犯。公訴意旨因誤認參與本件詐財
      者尚兼括「Andy」所屬之詐騙集團成員，指被告係構成刑
      法第339條之4第1項第2款之三人以上共同犯詐欺取財罪，
      自屬未洽，惟基本社會事實相同，爰依法變更起訴法條逕
      予審判。
（二）被告依指示分別提領款項，各係於密接之時、地，分別基
      於對同一告訴人行詐欺之目的，侵害同一法益，堪認其主
      觀上係基於單一犯意接續所為，各該行為獨立性薄弱，依
      社會通念，難以強行分開，各應論以接續犯。
（三）按詐欺取財罪，係為保護個人之財產法益而設，行為人罪
      數之計算，應依接受詐欺之被害人人數計算。查被告於本
      案分別提領告訴人共3人所匯款項，依上開說明，自應評
      價為獨立之各罪，是被告所犯上開3罪間，犯意各別，行
      為互殊，應分論併罰。
（四）爰審酌被告不思以正當途徑獲取財物，與詐欺份子共同為
      詐騙行為，牟取不法報酬，動機不良，手段可議，價值觀
      念偏差，危害社會治安，損害告訴人等之權益，兼衡告訴
      人等所受之損害、被告參與之程度、犯後終能坦承犯行之
      態度、素行、智識程度及現職為水電之生活狀況，且尚未
      賠償告訴人等一切情狀，分別量處如主文所示之刑，並均
      諭知易科罰金之折算標準，暨定其應執行之刑，併諭知易
      科罰金之折算標準。
四、沒收部分：
（一）按「犯罪所得，屬於犯罪行為人者，沒收之。但有特別規
      定者，依其規定」、「前二項之沒收，於全部或一部不能
      沒收或不宜執行沒收時，追徵其價額」、「第1項及第2項
      之犯罪所得，包括違法行為所得、其變得之物或財產上利
      益及其孳息」、「犯罪所得已實際合法發還被害人者，不
      予宣告沒收或追徵」，刑法第38條之1第1項、第3至5項定
      有明文。本案詐得之款項共新臺幣47萬7,000元為被告之
      犯罪所得，並據被告於警詢及偵訊時稱：錢都花光了等語
      （見偵卷第21頁、第289反面），準此，該筆款項當屬被
      告所有，且未據扣案，復未發還各告訴人，自應依刑法第
      38條之1第1項前段、第3項之規定宣告沒收，於全部或一
      部不能沒收或不宜執行沒收時，追徵其價額。
（二）被告提供詐欺份子之金融帳戶資料，雖係供犯罪所用之物
      ，惟未扣案，又各該帳戶已遭通報為警示帳戶凍結，且該
      物品本身價值低微，單獨存在亦不具刑法上之非難性，欠
      缺刑法上重要性，是本院認該物品並無沒收或追徵之必要
      ，爰不予宣告沒收或追徵。
五、不另為無罪諭知部分：
（一）公訴意旨另認被告上開行為尚涉犯洗錢防制法第14條第1
      項之洗錢罪嫌云云。
（二）按洗錢防制法係以防制洗錢，打擊犯罪，健全防制洗錢體
      系，穩定金融秩序，促進金流之透明，強化國際合作為立
      法目的，此觀該法第1條自明。洗錢防制法之立法目的，
      係在防制特定犯罪不法所得之資金或財產，藉由洗錢行為
      轉換成為合法來源之資金或財產，切斷資金與當初犯罪行
      為之關聯性，隱匿犯罪行為或該資金不法來源或本質，使
      偵查機關無法藉由資金之流向追查犯罪者。是提供帳戶予
      他人使用或自帳戶內提領贓款之行為，是否構成洗錢行為
      ，依前述說明及同法第2條第2款之規定，應以其在金流方
      面能否「掩飾或隱匿特定犯罪所得之本質、來源、去向、
      所在、所有權、處分權或其他權益者」，切斷資金與當初
      犯罪行為之關聯性而定。經查，被告領取各告訴人等遭詐
      騙款項後，並未將該贓款轉交予上手，而係自行花用完畢
      ，此據其於警詢及偵訊時陳明（見偵卷第21頁、第289反
      面），則尚難認被告前揭領取贓款之舉，於客觀上有製造
      金流斷點以掩飾、隱匿特定犯罪所得，揆諸前揭說明，是
      其上開所為尚難論以洗錢防制法第14條第1項之洗錢罪，
      惟檢察官起訴認此部分若成立犯罪，與前開經論罪科刑之
      詐欺取財罪，為想像競合之裁判上一罪關係，爰不另為無
      罪之諭知，附此敘明。　　　
據上論斷，應依刑事訴訟法第273條之1第1項、第299條第1項前
段、第300條、第310條之2、第454條，判決如主文。
本案經檢察官董諭到庭執行職務。
中    華    民    國    111    年     8    月    25   日
                        刑事審查庭  法  官  李佳穎
以上正本證明與原本無異。
如不服本判決應於收受判決後20日內向本院提出上訴書狀，並應
敘述具體理由。其未敘述上訴理由者，應於上訴期間屆滿後20日
內向本院補提理由書(均須按他造當事人之人數附繕本)「切勿逕
送上級法院」。
                                    書記官  蔡萱穎
中    華    民    國    111    年     8    月    25   日
附本件論罪科刑依據之法條：
中華民國刑法第339條
意圖為自己或第三人不法之所有，以詐術使人將本人或第三人之
物交付者，處5 年以下有期徒刑、拘役或科或併科50萬元以下罰
金。
以前項方法得財產上不法之利益或使第三人得之者，亦同。
前二項之未遂犯罰之。

附件：
臺灣桃園地方檢察署檢察官起訴書
                                      111年度偵字第385號
　　被　　　告　林佳鴻　男　30歲（民國00年0月00日生）
　　　　　　　　　　　　住○○市○○區○○街000號5樓
　　　　　　　　　　　　居桃園市○○區○○街0段00巷0號6
　　　　　　　　　　　　　樓
　　　　　　　　　　　　國民身分證統一編號：Z000000000號
上列被告因詐欺案件，已經偵查終結，認應提起公訴，茲將犯罪
事實及證據並所犯法條分敘如下：
　　　　犯罪事實
一、林佳鴻於民國110年3月29日前某時，加入由暱稱「Andy」真
    實姓名年籍不詳之人所屬詐欺集團，由林佳鴻提供其申辦之
    中國信託銀行帳號000000000000號（下稱中國信託帳戶）、
    兆豐銀行帳號00000000000號帳戶（下稱兆豐銀行帳戶）作
    為詐欺集團收取詐欺款項使用，並擔任領款車手。林佳鴻明
    知所屬詐欺集團成員均以通訊軟體聯繫，且所提領之詐欺款
    項借由不同帳戶轉帳層層轉移，製造資金在金融機構移動記
    錄軌跡之斷點，竟仍共同意圖為自己不法之所有，基於詐欺
    、洗錢之犯意聯絡，先由該詐騙集團成員「Andy」於附表一
    所示之時間，以附表一所示之詐欺詐騙附表一所示之王秀華
    等人，致附表一所示之王秀華等人陷於錯誤，於附表一所示
    匯款時間，將附表一所示之金額匯入洪榮志第一銀行帳號00
    0-00000000000000號（由警察另行移送臺灣屏東地方檢察署
    偵辦），再由詐騙集團成員分別於附表一所示轉帳時間，轉
    帳附表一所示之金額至林佳鴻所申辦之中國信託帳戶、兆豐
    銀行帳戶中，再由林佳鴻於附表二所示提款時間，將附表二
    所示之金額提領出。
二、案經王秀華、林秀玲、王坤源訴請臺北市政府警察局南港分
    局報告偵辦。
　　　　證據並所犯法條
一、證據清單及待證事實：
編號 證據名稱 待證事實 1 被告林佳鴻警詢及偵查之供述 1.被告林佳鴻於110年3月間將中國信託帳戶、兆豐銀行帳戶提供予真實姓名年籍不詳之人之事實 2.被告林佳鴻於附表二所示之時間，自其中國信託帳戶、兆豐銀行帳戶提款附表二所示之金額之事實。 2 證人即告訴人王秀華、林秀玲、王坤源警詢之證述 告訴人王秀華、林秀玲、王坤源遭詐騙集團成員「Andy」於附表一所示之時間，以附表一所示之詐術詐騙，並於附表一所示匯款時間，將附表一所示之金額匯入另案被告洪榮志第一銀行帳號000-00000000000000號之事實。 3 新竹市政府警察局第二分局報案資料、臺北市政府警察局文山第一分局報案資料、臺北市政府警察局內湖分局報案資料、匯款紀錄截圖畫面、LINE對話紀錄、中國信託帳戶、兆豐銀行帳戶交易明細、第一銀行帳戶000-00000000000000號交易明細各1份、提款監視器畫面6張 全部犯罪事實。 
二、核被告所為，係犯刑法第339條之4第1項第2款3人以上共犯
    詐欺及洗錢防制法第2條第2款、同法第14條第1項洗錢等罪
    嫌。被告2人與其餘詐欺集團成員間有犯意聯絡及行為分擔
    ，請依共同正犯論處。被告以一行為犯上開2罪嫌，為想像
    競合犯，請依刑法第55條規定從一重之加重詐欺罪嫌論處。
    被告之犯罪所得，請依刑法第38條之1第1項、第3項等規定
    宣告沒收，於全部或一部不能沒收或不宜執行沒收時，追徵
    其價額。
三、依刑事訴訟法第251條第1項提起公訴。
　　此　致
臺灣桃園地方法院
中　　華　　民　　國　 111　　年　　4 　　月　　29　　日
                          檢  察  官  吳亞芝
本件證明與原本無異　
中　　華　　民　　國　 111　　年　　5 　　月　　19　　日
                          書  記  官  邱均安
所犯法條
中華民國刑法第339條之4
犯第 339 條詐欺罪而有下列情形之一者，處 1 年以上 7 年以
下有期徒刑，得併科 1 百萬元以下罰金：
一、冒用政府機關或公務員名義犯之。
二、三人以上共同犯之。
三、以廣播電視、電子通訊、網際網路或其他媒體等傳播工具，
    對公眾散布而犯之。
前項之未遂犯罰之。
洗錢防制法第2條
本法所稱洗錢，指下列行為：
一、意圖掩飾或隱匿特定犯罪所得來源，或使他人逃避刑事追訴
    ，而移轉或變更特定犯罪所得。
二、掩飾或隱匿特定犯罪所得之本質、來源、去向、所在、所有
    權、處分權或其他權益者。
三、收受、持有或使用他人之特定犯罪所得。
洗錢防制法第14條
有第二條各款所列洗錢行為者，處 7 年以下有期徒刑，併科新
臺幣 5 百萬元以下罰金。
前項之未遂犯罰之。
前二項情形，不得科以超過其特定犯罪所定最重本刑之刑。
附表一：
編號 告訴人 遭詐騙時間 詐術 匯款時間 匯款金額（新臺幣） 匯入帳號 轉帳時間 轉入帳戶 轉帳金額（新臺幣） 1 王秀華 110年1月底 假投資 110年3月29日下午2時40分 5萬元 另案被告洪榮志000-00000000000000號 ㈠110年3月29日下午9時10分 ㈡110年3月29日下午5時5分 ㈠被告所有中國信託銀行帳戶 ㈡被告兆豐銀行帳戶 ㈠34萬9,000元 ㈡12萬8,000元 2 林秀玲 110年1月29日 假投資 ㈠110年3月29日下午7時53分 ㈡110年3月29日下午7時59分 ㈢110年3月29日下午8時3分 ㈠3萬元 ㈡3萬元 ㈢3萬元 另案被告洪榮志000-00000000000000號    3 王坤源 110年5月1日間 假投資 110年3月29日下午1時50分 1萬元 另案被告洪榮志000-00000000000000號    
附表二：
編號 提款帳戶 提款時間 提款金額（新臺幣） 1 被告所有之兆豐銀行帳戶 110年3月29日下午9時19分 110年3月29日下午9時22分 110年3月29日下午9時26分 12萬元 12萬元 10萬9,000元 2 被告所有中國信託銀行帳戶 110年3月29日下午6時5分 110年3月29日下午6時6分 110年3月29日下午6時7分 110年3月29日下午6時8分 110年3月29日下午6時9分 110年3月29日下午6時10分 2萬元 2萬元 2萬元 2萬元 2萬元 2萬元